【裁判字號】    89,訴,2805
【裁判日期】    900119
【裁判案由】    偽造文書等
【裁判全文】
~V;臺灣高雄地方法院刑事判決                     八十九年度訴字第二八五號
    公  訴  人  臺灣高雄地方法院檢察署檢察官
    被      告  乙○○
右列被告因偽造文書等案件，經檢察官提起公訴（八十九年度偵字第一九七０八號）
，本院判決如左：
    主  文
乙○○連續行使偽造私文書，足以生損害於他人，處有期徒刑壹年。緩刑參年。
    事  實
一、乙○○於民國八十八年六月十日及八十九年二月十日，分別擔任互助會會首，召
    集新台幣（下同）一萬元及三千元之互助會各一會，採外標制，開標地點在其高
    高雄縣鳥松鄉○○路三十六巷十九之十一號住處，欲競標者將姓名或足以識別身
    分之文字與標息金額寫於標單上，由標息最高者得標。甲○○應邀參加上開一萬
    元之互助會二會及三千元之互助會一會。詎乙○○因急需資金週轉，竟意圖為自
    己不法之所有，並基於概括之犯意，分別於八十八年十二月十日、八十九年五月
    十日，連續在上述地點，利用部分互助會員未親自前往現場投標及會員間多互不
    相識之機會，冒用甲○○名義，偽造書寫「劉」及標息之標單，展示於參與競標
    之會員，因標息最高而得標，冒標甲○○參加之上開一萬元會互助會二會，乙○
    ○並向其他會員謊稱甲○○得標，又向甲○○騙稱係其他會員得標，使甲○○及
    其他活會會員誤信為真，如數交付會款，各詐得會款十六萬九千元及十八萬五千
    元。乙○○又承上冒標之犯意，於八十九年五月廿五日，在上開地點，以相同手
    法，冒標甲○○前揭三千元之互助會一會，詐得會款九萬三千元。共計詐得四十
    四萬七千元，足以生損害於甲○○及其他活會會員。至八十九年月間，乙○○片
    面宣告止會，甲○○經查證，始知受騙。
二、案經甲○○訴請台灣高雄地方法院檢察署檢察官偵查起訴。
    理  由
一、被告乙○○如何於上述時間地點擔任互助會會首，召集一萬元及三千元之互助會
    ，並偽造標單，冒標告訴人甲○○參加之一萬元互助會二會，三千元互助會一會
    ，共詐得四十四萬七千元之事實，已經在檢察官訊問及本院審理時坦白承認，核
    與告訴人甲○○之指訴情節相符，並有互助會名單二張及被告親自書寫之冒標金
    額一張附卷可作證據，事證明確，被告犯行足以認定。
二、按被告在標單上書寫「劉」及標息，在民間互助會之特約上，足以為表示投標用
    意之證明，屬於刑法第二百二十條第一項之準私文書。被告偽造標單進而行使，
    致被冒標者及其他活會會員陷於錯誤而交付會款，核犯刑法第二百十六條、第二
    百二十條第一項、第二百十條之行使偽造準私文書罪及同法第三百三十九條第一
    項之詐欺取財罪。被告偽造準私文書後進而行使，偽造之低度行為應為行使之高
    度行為所吸收，不另論罪。被告先後多次行使偽造準私文書及詐欺取財之犯行，
    時間緊接，罪名相同，顯均係基於概括犯意反覆為之，應各依連續犯之規定論以
    一罪，並依法加重其刑。被告於上開開標日以一詐欺行為，致使告訴人及其他活
    會會員陷於錯誤而交付會款，係一個行為侵害數個法益，同時觸犯數詐欺取財罪
    名，為同種想像競合犯，應從一重之詐欺取財罪處斷。被告所犯上開行使偽造私
    文書罪與詐欺取財罪間，有方法結果之牽連關係，為牽連犯，應依刑法第五十五
    條之規定，從一重之行使偽造準私文書罪處斷。本院審酌被告前無犯罪紀錄，有
  本院被告院內索引卡紀錄表、被告全國前案記錄表、台灣高雄地方法院檢察署刑
    案資料查註記錄表在卷可考，素行尚非不良，其因急需資金週轉，竟起意詐財，
    冒用甲○○名義標會後向告訴人及其他活會會員收取會款，使無辜活會會員損失
    慘重，惟業與告訴人成立和解，且犯罪後坦白承認，態度非不佳等一切情狀，量
    處如主文所示之刑。又被告前未曾受有期徒刑以上刑之宣告，其因急需資金週轉
    ，初罹刑典，事後已坦承犯行，深具悔意，並與告訴人成立訴訟上和解，信其經
    此刑之宣告後，應知警惕而無再犯之虞，本院衡情因認暫不執行其刑為當，予以
    宣告緩刑三年，用啟自新。被告偽造進而行使之標單，雖係被告所有供犯罪所用
    之物，惟業經被告丟棄而滅失，自毋庸宣告沒收。
三、公訴意旨認被告於標單上書寫「甲○○」，涉犯刑法第二百十七條之偽造署押罪
    。惟查民間互助會於每次標會時，通常由競標之會員，在空白紙條上，或寫姓名
    及數字，甚或僅寫數字而未書立姓名、另以言詞表示係何會員所出具，以作為參
    加競標之標單，是在標單上書寫會員之姓名，意在辨別競標之會員身分，而非表
    示簽名之意思，自不生偽造署押之問題，最高法院八十七年台上字第一０五號判
    決參照。故本應就此部分為無罪判決之諭知，惟公訴意指認偽造署押為偽造準私
    文書之部分行為，為造準私文書進而行使，偽造之低度行為為行使之高度行為所
    吸收，依審判不可分之原則，爰不另於主文為無罪判決之諭知。
據上論斷，應依刑事訴訟法第二百九十九條第一項前段，刑法第五十六條、第二百十
六條、第二百二十條第一項、第二百十條、第三百三十九條第一項、第五十五條、第
七十四條第一款，罰金罰鍰提高標準條例第一條前段，判決如主文。
本案經檢察官黃元冠到庭執行職務。
中      華      民      國      九十      年      一      月    十九    日
                                  臺灣高雄地方法院刑事庭
                                      法  官    郭錦茂
右正本證明與原本無異。
如不服本判決，應於判決送達後十日內，向本院提出上訴狀。
                                      書記官    賴佳慧
中    華    民    國      九十      年      一      月      三十一      日
附錄本判決論罪法條：
刑法第二百一十條：
  偽造、變造私文書，足以生損害於公眾或他人者，處五年以下有期徒刑。
刑法第二百二十條第一項：
  在紙上或物品上之文字、符號、圖畫、照像，依習慣或特約，足以為表示其用意之
  證明者，關於本章及本章以外各罪，以文書論。
刑法第二百一十六條：
  行使第二百十條至第二百十五條之文書者，依偽造、變造文書或登載不實事項或使
  登載不實事項之規定處斷。
刑法第三百三十九條：
  意圖為自己或第三人不法之所有，以詐術使人將本人或第三人之物交付者，處五年
  以下有期徒刑、拘役或科或併科一千元以下罰金。
  以前項方法得財產上不法之利益或使第三人得之者，亦同。
  前二項之未遂犯罰之。


司法院資訊處製作；財團法人民間司法改革基金會備份。
